臺灣高等法院民事判決　　　　　　　　　　　　　　　　九十三年度訴字第五六號
　　原　　　告　戊○○
　　　　　　　　丙○○
　　　　　　　　乙○○
　　　　　　　　己○○
　　　　　　　　民國七十四年.
　　兼　右一人
　　法定代理人　丁○○
　　共　　　同
　　訴訟代理人　徐揆智律師
　　　　　　　　陳怡如律師
　　被　　　告　甲○○
右當事人間侵權行為損害賠償事件，經本院刑事庭裁定移送前來，本院於九十三年八
月二十五日言詞辯論終結，判決如左︰
      主    文
被告應給付原告新臺幣壹拾萬捌仟玖佰柒拾捌元，及自民國九十二年十二月四日起至
清償日止按週年利率百分之五計算之利息。
原告其餘之訴駁回。
訴訟費用由被告負擔百分之五，餘由原告連帶負擔。
本判決所命給付，得假執行。
      事  實  及  理  由
一、原告起訴主張：被告與訴外人江素珍於九十一年五月二十五日晚上十一時許，在
    桃園縣大溪鎮○○路○段二九五號江素珍之弟江啟儀住處，因江素珍另有男朋友
    ，被告心生不悅，竟持燭台、雨傘、煙灰缸等物毆打江素珍，致江素珍受有顴骨
    骨折、顏面皮膚裂傷五處：八公分一處，二公分一處，一．五公分二處、三公分
    一處，頭皮裂傷五處：四公分一處，三公分四處，右手中指開放性骨折合併皮膚
    缺損二平方公分等傷，江素珍經送往桃園市聖保祿醫院就醫，後轉送林口長庚醫
    院急救。被告應負賠償之責，江素珍所受之損害有：(一)自行支出醫藥費十萬八千
    九百七十八元；(二)減少工作損失十四萬八千五百元；(三)精神慰撫金二百萬元，共
    計二百二十五萬七千四百七十八元。爰依侵權行為之法律關係，請求判令：被告
    應給付二百二十五萬七千四百七十八元及自起訴狀繕本送達翌日起加計法定遲延
    利息；願供擔保請准宣告假執行等情。
    被告則以：伊確有傷害江素珍，醫藥費部分：只要原告提出醫療費用清單，伊願
    意全額賠償；減少工作損失部分：伊質疑江素珍有無在瑞虹清潔事業有限公司上
    班；精神慰撫金部分：原告請求之金額太高，伊無力負擔等語，資為抗辯。
二、經查：被告與原告之被繼承人江素珍係男女朋友，二人於九十一年五月二十五日
    晚上十一時許在桃園縣大溪鎮○○路○段二九五號江素珍之弟江啟儀住處，因江
    素珍另有男朋友，被告不悅，竟基於傷害之意思，持燭台、雨傘、掃把、煙灰缸
    等物毆打江素珍，致江素珍受有顴骨骨折、顏面皮膚裂傷伍處（計八公分一處、
    二公分一處、一．五公分二處、三公分一處）、頭皮裂傷五處（計四公分一處、
    三公分四處）、右手中指開放性骨折合併皮膚缺損二平方公分、左手臂及右臀鈍
    挫傷、上背鈍挫傷及牙齒斷裂二顆等傷害；被告至翌日（九十一年五月二十六日
    ）始將江素珍送至桃園市聖保祿醫院，嗣轉送長庚紀念醫院林口分院就診醫治；
    被告遭檢察官提起公訴，並經臺灣桃園地方法院刑事庭以九十一年度訴字第一０
    四三號判處被告傷害人之身體，判處有期徒刑一年六月，並經本院刑事庭以九十
    二年度上訴字第三二二六號判決駁回上訴確定在案等情，業據原告提出長庚紀念
    醫院九十一年五月二十九日、七月二十日之診斷證明書二紙為證（本院卷第三八
    、三九頁），並經江素珍於刑案中指訴綦詳，且有江素珍之傷勢照片三十六幀附
    在被告傷害之刑案卷內可稽，復經本院調閱上開刑案卷宗查閱明確，又為被告所
    不爭執，應堪信為真實。是故，被告基於傷害犯意，故意傷害江素珍之身體，足
    堪認定被告對被害人江素珍為侵權行為，則被告依民法第一百八十四條第一項前
    段應對被害人江素珍負損害賠償責任。
三、原告主張：被害人江素珍於九十一年十二月三十日遭人強押出去，至九十二年二
    月二十七日屍體在新竹縣竹東鎮○○里○○鄰○○路○段七十一巷七號茶園被發
    現，繼承人有：夫丁○○、女戊○○、丙○○、乙○○，及子己○○五人之情，
    有原告之
    真，則原告主張渠等為江素珍之繼承人，繼承江素珍對被告主張之侵權行為損害
    賠償請求權，有其依據。
四、茲就原告之各項請求詳予審酌如下：
  (一)醫療費十萬八千九百七十八元部分：
    查江素珍遭被告於九十一年五月二十五日傷害後，前往長庚紀念醫院急診行左顴
    骨骨折復位與內固定，右手中指骨折復位與皮瓣重建及植皮手術，並修補頭皮與
    顏面撕裂傷，至六月三日出院，嗣於同年六月十日、二十四日、七月六日、七月
    二十日回診四次，江素珍自行支出醫療費用十萬八千九百七十八元等事實，業據
    原告提出長庚紀念醫院費用收據多紙附卷可稽（本院卷第四十至四九頁），被告
    未予爭執，堪予採信。核此項由被害人江素珍自行支出之醫療費用，屬增加生活
    上需要之費用，被害人江素珍就上開醫療費用依民法第一百九十三條本得請求被
    告賠償，而江素珍於其後死亡，此債權由繼承人即原告五人繼承，故原告戊○○
    等四人請求被告賠償醫療費用十萬八千九百七十八元，洵屬正當。
  (二)減少工作所得之損失十四萬八千五百元部分：
    原告主張：被害人江素珍其前自八十七年四月二十四日即由瑞虹清潔事業有限公
    司為投保單位，每月薪資一萬六千五百元，於九十一年五月二十五日遭被告傷害
    後，全身傷痕累累，顏面破相，無法工作，至九十二年二月二十七日退保之日止
    ，共計減少工作所得（九個月）十四萬八千五百元等節，固提出江素珍之投保資
    料表為憑（本院卷第五九頁），惟為被告執詞否認。經查：江素珍雖曾於八十九
    年度在瑞虹清潔事業有限公司工作，八十九年薪資所得十九萬二千元，惟於九十
    、九十一年度均無申報在上開公司有薪資所得之情，有本院依職權查得之江素珍
    所得明細表在卷可稽（本院卷第五二至五五─三頁），可見江素珍於九十年度起
    即未在該公司工作，則被告指摘：江素珍在本件侵權行為發生時起至死亡前並未
    服務於上開公司，應屬可採。原告既未舉證證明被害人江素珍遭受被告傷害後，
    確有減少瑞虹清潔事業有限公司之工作所得十四萬八千五百元，則渠等主張繼承
    江素珍對於被告得主張之減少工作所得損害賠償債權十四萬八千五百元一節，自
    屬無據，不應准許。
  (三)精神慰撫金二百萬元部分：
    1.按不法侵害他人之身體者，被害人雖非財產上之損害，亦得請求賠償相當之金
      額；惟前項請求權不得讓與或繼承，但以金額賠償之請求權已依契約承諾或已
      起訴者，不在此限，民法第一百九十五條第一項前段、第二項規定甚明。上開
      規定規範目的在於：被害人之人格權被害時之非財產上損害賠償請求權與被害
      人之人身攸關，具有專屬性，非被害人本人無從體會精神上的痛苦，故此種人
      格權被害之非財產上損害賠償請求債權不適於讓與或繼承，此與財產權被侵害
      發生之損害賠償請求權係以填補財產上損害為目的，有客觀範圍，財產權被侵
      害發生之損害賠償債權得讓與第三人，亦得為繼承之標的情形顯然不同。
    2.本件原告主張：江素珍於九十一年五月二十五日遭受被告傷害，遍體鱗傷，全
      身傷痕累累，顏面破相，精神肉體確受極大痛若，爰請求被告賠償精神慰撫金
      二百萬元云云。查本件被害人江素珍之身體於九十一年五月二十五日遭受被告
      傷害，受有顴骨、右手中指骨折，顏面皮膚及頭皮裂傷各五處，左手臂、右臀
      及上背鈍挫傷，牙齒斷裂二顆等多處傷勢，情形嚴重，則江素珍就非財產上之
      損害本得請求被告賠償精神慰撫金，惟江素珍之屍體嗣於九十二年二月二十七
      日遭人發現，則有關江素珍得請求被告賠償精神慰撫金之請求權依前開規定，
      尚不得由其繼承人即原告戊○○等四人繼承。
    3.原告雖謂：被害人江素珍就本件傷害所為精神慰撫金之請求，既已起訴，江素
      珍雖於訴訟進行中死亡，惟該項精神慰撫金請求權仍得由渠等繼承云云。惟查
      本件損害賠償訴訟，係原告於九十二年十月三十一日在被告傷害刑案第二審言
      詞辯論終結前之程序中提起，並非由被害人江素珍提起，則原告上開所述：本
      件由江素珍起訴，江素珍於訴訟進行中死亡，已與事實不符而不可採。又原告
      訴訟代理人雖陳述：被告在刑事庭就傷害部分願意賠壹佰萬元一節（本院卷第
      二二頁），已經被告當庭辯稱：僅就原告提出醫藥費清單部分，願意全部賠償
      ，並非願意賠償一百萬元（本院卷第二二頁），且被告答辯狀中所載：「：：
      ：和解之主要訴求為被告需給付新臺幣壹佰萬元整予江素珍，被告雖也同意，
      只因現金壹佰萬元一時籌措困難，遂於當庭先付伍拾萬元整，並要求兩次給付
      ，為江素珍所拒，並當庭向原審法官表示要被告一次付清，否則堅持告訴；：
      ：」（本院卷第七九頁反面），可知：被害人江素珍與被告於傷害刑案中，因
      被告堅持分次給付共計給付一百萬元，被害人江素珍則要求被告一次給付，該
      二人未達成和解之合意，江素珍因而未撤回傷害之告訴甚明，亦難認被告就被
      害人江素珍之精神慰撫金之請求部分業已承諾。
    4.依上所陳，被害人江素珍對被告之精神慰撫金請求權，原告依民法第一百九十
      五條第二項規定不得繼承，本件又無已依契約承諾或已起訴之情形，從而原告
      請求被告賠償精神慰撫金二百萬元，洵非正當，應予駁回。
五、綜上所述，原告基於侵權行為及繼承之法律關係，訴請被告給付於十萬八千九百
    七十八元及自起訴狀繕本送達翌日即九十二年十二月四日起算法定遲延利息之範
    圍內，為有理由，應予准許；原告逾上開准許範圍之請求，均為無理由，應予駁
    回。又本件判決所命被告給付之金額未逾五十萬元，爰依民事訴訟法第三百八十
    九條第一項第五款規定，依職權宣告假執行。
六、據上論結：本件原告之訴為一部有理由，一部無理由，依民事訴訟法第七十九條
    、第八十五條第二項、第四百六十三條、第三百八十九條第一項第五款，判決如
    主文。
中　　　華　　　民　　　國　　九十三　　年　　　九　　　月　　十  五　　日
                                    民事第九庭
                                        審判長法  官  李  瓊  蔭
                                              法  官  楊  豐  卿
                                              法  官  林  金  吾
正本係照原本作成。
被告不得上訴。
原告如不服本判決，應於收受送達後二十日內向本院提出上訴書狀，其未表明上訴理
由者，應於提出上訴後二十日內向本院補提理由書狀（均須按他造當事人之人數附繕
本）上訴時應提出委任律師或具有律師資格之人之委任狀；委任有律師資格者，另應
附具律師資格證書及釋明委任人與受任人有民事訴訟法第四百六十六條之一第一項但
書或第二項（詳附註）所定關係之釋明文書影本。
中　　　華　　　民　　　國　　九十三　　年　　　九　　　月　　十  五　　日
　　　　　　　　　　　　　　　　　　　　　　　書記官  張  淑  芳
附註：
民事訴訟法第四百六十六條之一（第一項、第二項）：
對於第二審判決上訴，上訴人應委任律師為訴訟代理人。但上訴人或其他法定代理人
具有律師資格者，不在此限。
上訴人之配偶、三親等內之血親、二親等內之姻親，或上訴人為法人、中央或地方機
關時，其所屬專任人員具有律師資格並經法院認為適當者，亦得為第三審訴訟代理人
。
